【裁判字號】    98,交聲,4199
【裁判日期】    981216
【裁判案由】    聲明異議
【裁判全文】
臺灣臺中地方法院交通事件裁定        98年度交聲字第4199號
原處分機關  交通部公路總局臺中區監理所豐原監理站
聲明異議人
即受處分人  甲○○
上列受處分人因違反道路交通管理處罰條例案件，對於交通部公
路總局臺中區監理所豐原監理站民國98年10月16日所為之裁決（
豐監稽違字第裁63-GE0000000號裁決書）聲明異議，本院裁定如
下：
    主    文
原處分撤銷。
甲○○不罰。
    理    由
一、原處分機關係以：本件異議人即受處分人甲○○（下稱受處
    分人）駕駛車牌號碼NL-5271號自用一般小客車，於民國98
    年2月5日下午3時25分許，在臺中市○○路、力行路口，因
    無照駕駛之違規，經臺中市警察局第三分局合作派出所員警
    當場舉發，並經本所依違反道路交通管理處罰條例第21條第
    1項第1款之規定，裁處受處分人罰鍰新臺幣（下同）1萬200
    0元，並無不合等語。
二、受處分人聲明異議意旨略以：伊不會開車，舉發通知單上所
    示之車牌號碼NL-5271號自用小客車亦非伊所有，舉發通知
    單上之簽名非伊之筆跡，其身分應遭他人冒用，請求撤銷原
    處分等語。
三、按汽車駕駛人時，有下列情形之一者，處新臺幣6000元以上
    1萬2000元以下罰鍰：一、未領有駕駛執照駕駛小型車或機
    器腳踏車，並當場禁止其駕駛。為道路交通管理處罰條例第
    21條第1項第1款訂有明文。則該條之處罰對象，應係指實際
    之汽車駕駛人而言。復按交通法庭認為聲明異議有理由者，
    應以裁定將原處分經聲明異議部分撤銷，並自為裁定，道路
    交通案件處理辦法第20條前段亦定有明文。又法院受理交通
    事件，準用刑事訴訟法之規定，道路交通管理處罰條例第89
    條前段定有明文。而按犯罪事實應依證據認定，無證據不得
    認定其犯罪事實；又不能證明被告犯罪者，應諭知無罪之判
    決，刑事訴訟法第154條第2項、第301條第1項亦有明定。又
    認定不利於被告之事實，須依積極證據，苟積極證據不足為
    不利於被告事實之認定時，即應為有利於被告之認定，更不
    必有何有利之證據；認定犯罪事實所憑之證據，雖不以直接
    證據為限，間接證據亦包括在內，然而無論直接或間接證據
    ，其為訴訟上之證明，須於通常一般之人均不致有所懷疑，
    而得確信為真實之程度者，始得據為有罪之認定，若其關於
    被告是否犯罪之證明未能達此程度，而有合理性懷疑之存在
    ，致使無從形成有罪之確信，根據「罪證有疑，利於被告」
    之證據法則，即不得遽為不利於被告之認定。最高法院30年
    上字第816號、76年臺上字第4986號判例可資參照。
四、經查：本件臺中市警察局第三分局合作派出所執勤員警，於
    98年2月5日下午3時25分許，在臺中市○○路與力行路口攔
    停駕駛NL-5271號自用小客車之駕駛人，經該駕駛人向員警
    自稱係「甲○○」，而執勤員警即當場以無照駕駛之違規製
    單舉發，並由自稱「甲○○」之人於舉發單收受通知聯者簽
    章欄上簽名等情，有臺中市警察局舉發違反道路交通管理事
    件通知單在卷可稽。然本件受處分人堅稱：伊不會開車，舉
    發當時伊並無駕駛上開自用小客車等語。為此，本院傳喚證
    人即員警賴彥余於本院到庭作證，並經本院命證人賴彥余當
    庭辨識受處分人是否即為其在前揭時間舉發之違規駕駛人，
    經證人賴彥余證稱：「（問：當日駕駛NL-5271號自用小客
    車之駕駛人是否為在場之異議人甲○○？）不是」，並稱：
    「（問：當日舉發過程有無錄影存證？）有，就如同我呈給
    法院的光碟所示，當日是我們發現該車已經註銷牌照，所以
    從我們發現時就開始攝影並當場將駕駛人攔下來」、「（問
    ：【提示光碟擷取照片一張並告以要旨】此張照片是否為你
    在98年2月5日下午3時25分攔查之NL-5271號自用小客車之駕
    駛人？）是的」等語明確。而本院當庭辨識證人賴彥余提出
    之錄影存證光碟擷取照片所示之駕駛人，確與本件受處分人
    相貌明顯不同，此亦有本院當庭命法警拍攝受處分人之正、
    側面照片各一張在卷足憑，是以本件受處分人應非員警於98
    年2月5日下午3時25分無照駕駛之駕駛人，應可認定。是以
    ，受處分人辯稱其並非本件違規之駕駛人，尚非無據。
五、是以，本件受處分人並非於前揭時、地，駕駛NL-5271號自
    用小客車之駕駛人，此外，復無其他積極證據足認受處分人
    有於裁決書所示之未領有駕駛執照駕駛小型車之違規事實，
    則揆諸首揭說明，自應為受處分人有利之認定，原處分機關
    未予詳查，以受處分人違反道路交通管理處罰條例第21條第
    1項第1款之規定，裁罰受處分人罰鍰1萬2000元尚有未洽。
    從而，受處分人就此部分聲明異議，為有理由，自應由本院
    將原處分撤銷，改諭知受處分人不罰。
據上論結，應依道路交通管理處罰條例第87條第2項、道路交通
案件處理辦法第20條前段，裁定如主文。
中    華    民    國    98    年    12    月    16    日
                    交通法庭  法  官  李慧瑜
以上正本證明與原本無異。
如不服本裁定，應於送達後五日內向本院提出抗告狀（須附繕本
）。
                              書記官  陳青瑜
中    華    民    國    98    年    12    月    16    日


司法院資訊處製作；財團法人民間司法改革基金會備份。
